臺灣桃園地方法院交通事件裁定　　　　　　　　　　九十三年度交聲字第三０二號
　　異　議　人
　　即受處分人　甲○○　男　三.
　　處分機關　交通部公路總局新竹區監理所中壢監理站
右列受處分人因違反道路交通管理處罰條例案件，對於交通部公路總局新竹監理所中
壢監理站中華民國九十三年六月七日壢監裁字第裁五三—Ｚ00000000號違反
道路交通管理事件裁決書所為之處分（原處分案號：內政部警政署國道公路警察局舉
發違反道路交通管理事件通知單公警局交字第Ｚ00000000號），聲明異議，
本院裁定如左：
    主  文
異議駁回。
    理  由
一、聲明異議意旨略以：異議人即受處分人甲○○臨時停車之處所，設有公車站牌，
    又有行人行走之人行道，應非屬高速公路；又異議人向監理站聲明異議後，交通
    部公路總局新竹區監理所中壢監理站，似亦察覺違規地點確有爭議，而將違規事
    實由「停車於高公局迴轉道外側道路路肩」改為「行駛於設站管制之道路」，此
    種變更，顯難令人甘服。再者，異議人當時並非在車上睡覺，而係身體不適，停
    車稍作休息，停車不過幾分鐘，員警即予開單舉發，未予異議人任何陳述意見之
    機會，逕予認定異議人在車內睡覺，實與事實不服，爰具狀聲明異議云云。
二、按「臨時停車」係指車輛因上、下人、客，裝卸物品，其引擎未熄火，停止時間
    未滿三分鐘，保持立即行駛之狀態之意。又汽車行駛於高速公路或設站管制之道
    路，而不遵管制之規定者，處汽車駕駛人新台幣（下同）三千元以上六千元以下
    罰鍰。第一項關於高速公路之使用限制、禁止、行車規定及管理等事項之規則，
    由交通部會同內政部定之，道路交通管理處罰條例第三條第九款及第三十三條第
    一項、第三項分別定有明文。次按汽車行駛高速公路，除於規定之停車處外，不
    得在路肩及路肩外、中央分隔帶、隧道內、交流道或收費站區停車。但遇有濃霧
    、濃煙、強風大雨等特殊狀況嚴重影響行車安全時，得在路肩暫停，視線清晰時
    ，應恢復行駛。「交流道」係指高速公路與其他道路相連，以匝道構成立體相交
    之部分，而「匝道」係指交流道中為加減速車道及主線車道與其他道路間之連接
    部分，高速公路交通管制規則第十二條第一項、第二條第十款及第十一款亦分別
    定有明文。末按交通警員製單舉發違反道路交通管理處罰條例所列之違規事實，
    本質上為行政處分，係公務員基於職務上權力，依法就特定之具體事件所為具公
    法上效果之單方行政行為，基於公務員為公法上行為具有公信力之原則，該行政
    處分當可被推定為真正，其據以依法處分之事實認定亦為正確無誤，本此公信原
    則，乃立法者賦予行政機關制定違反道路交通事件統一裁罰標準及處理細則，使
    執勤警員得當機處分（如該細則第二十三條）以維護交通秩序、安全之行政目的
    ，反之，若謂公務員一切行政行為均需預留證據以證其實，則國家行政勢必窒礙
    難行，據此，刑事訴訟法就犯罪證據有關之規定中，與屬行政秩序罰之交通違規
    裁罰本旨不合之部分，自不在準用之列。是若無證據足資證明執勤員警之舉發有
    誤或有捏造事實違法取締之情事，則執勤警員本其維護交通秩序、安全職責所為
    之舉發，自應受到合法、正確之推定，合先敘明。
三、訊據異議人即受處分人甲○○否認其有何違規行為，辯稱略以：其當天是因為身
    體不舒服，所以才在路邊臨時停車休息，停車地點設有站牌，公車可以停，為何
    其不能在該處停車，且該處並非高速公路云云。經查：
  (一)異議人於民國九十三年四月三日上午七時二十九分許，確有在國道一號公路北向
    高速公路局匝道入口處路肩（下稱：系爭違規地點）臨時停車，且未在停車地點
    後方豎立任何明顯標誌警示之交通違規事實存在，此據證人即查獲警員陳滄溝、
    王群博二人於本院調查中證述：系爭違規地點就在異議人所提照片內拍攝之站牌
    旁邊，因高速公路局用地係向黎明工專商借使用的，故該站牌是提供高速公路局
    人員及黎明工專人員搭車使用，黎明工專人員是經由高速公路局進出該處，異議
    人將車子停放在系爭違規地點，人在車上睡覺，之前停了多久不知道，渠等本以
    為是酒後駕車案件，而將異議人叫醒後，異議人表示係累了，在該處休息一下，
    當時異議人身上沒有酒味等語明確，異議人對於證人二人所證述之舉發過程亦不
    爭執，並有警員憑以開單舉發之採證照片二幀附卷可稽。至異議人撰具之聲明異
    議狀所附現場照片影本六幀及申訴狀所附現場照片三幀所示地點，即為系爭違規
    地點乙節，亦經證人王群博於本院訊問中證述在卷。從而，本件爭點闕為：異議
    人前經舉發之系爭違規地點可否臨時停車。
  (二)經本院就系爭違規地點屬於何種道路及可否臨時停車乙節詢之處分機關及交通部
    ，處分機關覆以：本件舉發地點係屬高速公路（國道一號公路北向高速公路局匝
    道入口處），依據高速公路交通管制規則第十二條規定，不得在交流道停車，是
    以舉發地點不得臨時停車；至本件裁決書舉發違規事實欄記載『汽車行駛於設站
    管制之道路，而不遵管制之規定者』云云，係以電腦設定之入案代碼，顯屬誤載
    ，應更正為『匝道停車』等情明確，同一函文副本亦已送達異議人收受，以示更
    正乙節，此有交通部公路總局新竹區監理所中壢監理站九十三年七月十六日竹監
    壢字第０九三００一五二一四號函及其附件在卷供參。交通部臺灣區○道○○○
    路局亦覆以：異議人所駕駛之違規車輛係停放在高速公路匝道路肩，匝道亦屬高
    速公路之一部分，車輛停放匝道路肩仍屬違規等情明確，此有交通部臺灣區○道
    ○○○路局九十三年七月二十二日管字第０九三００一八四一五號函附卷足參。
    徵諸前揭函文意旨併參酌證人二人提供之舉發照片與異議人提出之現場照片所示
    現場地理位置，可知異議人臨時停車地點係在高速公路局交流道欲北向進入高速
    公路之匝道入口處，該地點係屬交流道中連接高速公路之加減速車道及主線車道
    與其他道路間之連接部分，當屬高速公路之範圍，亦屬高速公路交通管制規則所
    規範處罰之範圍，異議人在該處臨時停車休息，其行為實已違反高速公路交通管
    制規則第十二條第一項之規定無訛，證人二人察覺異議人之違規行為後，本於維
    護道路交通秩序、管理道路交通之職權及其於執行職務時所具有之裁量權限而開
    單舉發，自屬依法行政之行為，縱使證人二人當時未顧及異議人係因身體狀況不
    適而誤蹈前揭行政處罰規定，而有不近人情之疑慮，惟尚難認有何違法之處。抑
    有進者，交通警察掣單舉發違反道路交通管理處罰條例所列之違規事實，本質上
    為行政處分，係公務員基於職務上之權力，依法就特定之具體事件所為之具公法
    上效果之單方面行政行為，基於公務員為公法上行為具有公信力之原則，該行政
    行為當可被推定為真正，其據以依法處分之事實認定亦為正確無誤。是以，異議
    人所辯該處非高速公路云云，尚非事實。
  (三)至異議人所辯：該處設有公車站牌，公車可停車，為何其不可停車云云。查公共
    汽車招呼站十公尺內不得臨時停車，道路交通安全規則第一百十一條就此亦定有
    明文。是以，縱然該處確可允許公車停車供乘客上、下車，亦非汽車可臨時停車
    之處所。而該處設置公車站牌是否妥適，則非本院所可置喙之處，蓋有關道路交
    通管理之實際標誌、標線、管制方法、手段，乃行政機關依其職權所為裁量之行
    政措施或處分，且行政主管機關對於道路交通管理方式之決定，乃係基於全體交
    通動線順暢、安全、調節之整體必要，經周詳規劃後依職權所為之裁量，則前開
    行政措施或處分，除有重大、明顯瑕疵或其他違法情形外，尚非本院所得任意指
    摘或變更。況系爭違規地點既屬高速高速公路，依道路交通管理處罰條例第三十
    三條第一項規定，係由立法者授權由交通部會同內政部制定法規命令行之，復經
    交通部會同內政部制定發布高速公路交通管制規則在案，此觀諸道路交通管理處
    罰條例第三十三條第三項、高速公路交通管制規則第一條之規定自明，加以系爭
    違規地點屬高速公路，業如前述，本件違規情節，自應優先適用高速公路交通管
    制規則第十二條之規定，而依道路交通管理處罰條例第三十三條第一項之規定處
    罰之。故異議人前揭所辯，亦不足採。
  (四)綜此，堪認異議人前開違規事實明確，足信為實。至處分機關因電腦作業疏失，
    而誤於前揭壢監裁字第裁五三—Ｚ00000000號裁決書「舉發違規事實欄
    」記載「汽車行駛於設站管制之道路，而不遵管制之規定者」云云，嗣已行文本
    院將「舉發違規事實」更正為『匝道停車』，並將同一函文副本送達異議人收受
    ，以示更正，亦如前述，顯見處分機關就前揭違規事實之認定，與本院前揭認定
    相同，異議人執此一疏失向本院聲明異議，亦無理由。是以，原處分機關據以援
    引道路交通管理處罰條例第三十三條第一項、第六十三條第一項第一款之規定，
    ，依法裁處罰鍰四千元，並記違規點數一點，洵無不當。本件聲明異議為無理由
    ，應予駁回。
據上論斷，應依道路交通管理處罰條例第八十七條第二項、道路交通案件處理辦法第
十九條，裁定如主文。
中　　　華　　　民　　　國　　九十三　　年　　　八　　　月　　 三十 　　日
                                臺灣桃園地方法院交通法庭
                                    法  官  胡芷瑜
右正本證明與原本無異。
如不服本裁定，應於裁定送達後五日內向本院提出抗告狀。
                                    書記官  劉晨輝
中　　　華　　　民　　　國　　九十三　　年　　　九　　　月　　　六　　　日
